【裁判字號】    99,抗,572
【裁判日期】    990521
【裁判案由】    沒入保證金
【裁判全文】
臺灣高等法院刑事裁定                   99年度抗字第572號
抗  告  人
即  被  告  甲○○
具  保  人  余秀卉
上列抗告人因沒入保證金案件，不服臺灣基隆地方法院中華民國
99年3月5日99年度聲字第123號裁定，提起抗告，本院裁定如下
：
    主    文
抗告駁回。
    理    由
壹、聲請意旨略以：具保人余秀卉因抗告人即被告甲○○違反毒
    品危害防制條例案件，經臺灣基隆地方法院檢察署檢察官於
    民國97年12月17日，指定保證金額新台幣（下同）1萬元，
    由具保人繳納現金後，將之釋放。茲被告於該案數罪經判處
    有期徒刑後，經定其應執行刑為有期徒刑1年1月確定。嗣經
    檢察官准其易科罰金，分2期執行，第1期7月之易科罰金21
    萬元，雖於98年11月9日繳納而執行完畢，惟第2期6月之易
    科罰金18萬元於指定之最後繳納日期即98年12月12日屆滿後
    ，乃未繳納，且經拘提未著，足認有拒不到案執行，已經逃
    匿之情事，爰聲請將上開保證金沒入等語。
貳、原審裁定認被告違反毒品危害防制條例犯行經判決判處有期
    徒刑確定，僅繳交1期之易科罰金，第2期迄今未到案繳納，
    並經拘提未著，是被告確有逃匿之事實，故裁定將具保人繳
    納指定保證金1萬元沒入，其理由如後：
一、按具保之被告逃匿者，應命具保人繳納指定之保證金額，並
    沒入之；不繳納者，強制執行；保證金已經繳納者，沒入之
    。對於到場之被告，經面告以下次應到之日、時、處所及如
    不到場得命拘提，並記明筆錄者，與已送達傳票有同一之效
    力；被告經以書狀陳明屆期到場者，亦同。刑事訴訟法第11
    8條第1項與第72條分別定有明文。
二、被告經具保人繳納1萬元現金後予以釋放之情，有臺灣基隆
    地方法院收受刑事保證金收據、刑事被告保證書各1紙在卷
    可稽，足見被告確有前開具保之事實無疑。而被告經合法傳
    喚後，已於98年11月9日到案，並聲請分2期易科罰金，在繳
    納第1期易科罰金之後，經檢察官面告以第2期應於98年12月
    12日之前至地檢署執行，有筆錄可參。因第2期繳納期限屆
    滿後，被告拒不到案執行易科罰金，經檢察官命警拘提結果
    ，並無所獲，有該檢察署拘票及其報告書各1紙留卷可證。
    足見受刑人確有經合法傳喚而拒不到案執行之情形無訛。職
    是，原審因認被告逃匿應堪認定，本件聲請為有理由，予以
    准許沒入具保人之保證金，經核尚無違誤。
參、抗告意旨略以：被告家庭入不敷出，且有年幼子女尚需撫育
    ，實無力繳交第2期易科罰金，非故意不為繳納，為此提起
    抗告，請求撤銷原裁定，並准予再分多期繳納云云。因原審
    裁定將具保人繳納之指定保證金1萬元沒入，被告就原審裁
    定提起抗告，本院自應審究原審裁定是否合法正當與抗告有
    無理由。經查：
一、按具保之被告逃匿者，應命具保人繳納指定之保證金額，並
    沒入之。不繳納者，強制執行。保證金已繳納者，沒入之。
    前開規定，檢察官依第93條第3項但書及第228條第4項命具
    保者，亦準用之。刑事訴訟法第118條定有明文。
二、本件被告因違反毒品危害防制條例案件，經臺灣基隆地方法
    院檢察署檢察官訊問後，命具保1萬元，而由具保人繳納現
    金將被告釋放。嗣被告經判處罪刑，並定其應執行刑為有期
    徒刑1年1月，如易科罰金以新台幣1千元折算1日確定，檢察
    官准其易科罰金，分2期執行，第1期7月之易科罰金21萬元
    ，雖於98年11月9日繳納而執行完畢。惟第2期6月之易科罰
    金18萬元於指定之最後繳納日期即98年12月12日屆滿後，仍
    未繳納，故通知具保人，應於99年1月25日通知或偕同被告
    到地檢署。該通知書於99年1月11日合法送達具保人住居所
    即基隆市○○區○○路20巷2之1號，由其本人收受，嗣因被
    告未按時到案執行，經該署執行拘提無著等情。有送達證書
    、拘票暨報告書及本院被告前案紀錄表附卷可參。準此，被
    告確有逃匿之事實，原審因依檢察官聲請，裁定沒入具保人
    之保證金1萬元，自屬適法。
三、被告雖以前詞置辯，惟臺灣基隆地方法院檢察署於最後繳納
    日期即98年12月12日屆滿後，曾於99年1月5日以電話通知被
    告於99年1月25日上午10時到案執行，由被告本人接聽（執
    行卷第9頁），並於99年1月11日通知具保人應通知協同被告
    到案執行，有如前述。詎被告迄於99年1月25日仍未到案，
    且經警至被告住居所地拘提，其母親有告知被告現在台北，
    以手機聯絡而無人接聽，亦有報告書可稽（執行卷第17頁）
    。參諸被告抗告意旨載明其無力繳納易科罰金等語，已足
     認被告確有逃避繳納易科罰金之意，自有逃匿之情事無疑
     。至易科罰金執行之分期繳納，要屬執行事項，非本院所
     得審酌，其與得否沒入保證金無關，被告請求多次分期繳
     納云云，自不足採。抗告意旨，仍執陳詞，指摘原裁定不
     當，為無理由，應予駁回。
據上論斷，應依刑事訴訟法第412條，裁定如主文。
中    華    民    國    99    年    5     月    21    日
                  刑事第五庭審判長法  官  高明哲
                                  法  官  劉秉鑫
                                  法  官  林洲富
以上正本證明與原本無異。
不得再抗告。
                                  書記官  楊秋鈴
中    華    民    國    99    年    5     月    21    日

司法院資訊處製作；財團法人民間司法改革基金會備份。
